臺灣高雄地方法院刑事判決　　　　　　　　　　　　九十一年度易緝字第一八二號
　　公　訴　人　臺灣高雄地方法院檢察署檢察官
　　被　　　告　乙○○
右列被告因侵占案件，經檢察官提起公訴（八十年度偵字第二一六六號），本院判決
如左：
    主  文
乙○○無罪。
    理  由
一、公訴意旨如附件起訴書所載。
二、按犯罪事實應依證據認定之，無證據不得推定其犯罪事實；又不能證明被告犯罪
    或其行為不罰者，應諭知無罪之判決；刑事訴訟法第一百五十四條、第三百零一
    條第一項分別定有明文。次按事實之認定，應憑證據，如未能發現相當證據，或
    證據不足以證明，自不能以推測或擬制之方法，以為裁判基礎；又認定不利於被
    告之事實，須依積極證據，苟積極證據不足為不利於被告事實之認定時，即應為
    有利於被告之認定，更不必有何有利之證據；又按告訴人之指訴，原在意圖使被
    告受刑事處分，非有其他旁證，尚難單憑告訴人一面之詞據以論罪；此有最高法
    院民國（下同）四十年台上字第八六號、三十年上字第八一六號、七十年台上字
    第一０一五號判例意旨可資參照。且「罪疑惟輕」、「無罪推定」原本即為刑事
    訴訟法之大原則，尤其晚近刑事訴訟制度與憲法保障人權思想相結合下，該二原
    則益形重要，此由最高法院於九十年九月四日以九十年度第七次刑事庭會議決議
    二十五年上字第三七０六號判例（該判例之要旨為：審理事實之法院，對於被告
    之犯罪證據，應從各方面詳予調查，以期發現真實，苟非調查之途徑已窮，而被
    告之犯罪嫌疑仍屬不能證明，要難遽為無罪之判斷。）不再援用，亦可見其端倪
    。
三、本件公訴人認被告乙○○涉犯侵占罪嫌，係以告訴人甲○○（原名林素蓮）之指
    訴，並有如附表所示之本票（下稱系爭本票）三張及借據一張附卷可稽為其主要
    論據。惟訊據被告堅決否認有何侵占犯行，辯稱：高雄市○○○街一一一巷十一
    號三樓（下稱系爭房屋）是告訴人所有，我與告訴人原是男女朋友，且同居於系
    爭房屋，當時她投資股票失利，且當時賣房子有利潤可圖，所以她才自己決定賣
    掉系爭房屋，也是她自己與仲介公司接洽的，我只有陪同她在場而已，賣房子所
    得的錢也是存入她的帳戶，因為當時我們同居，存摺及印章都放在家裡，她同意
    我可以提領，後來因為我們投資ＫＴＶ及股票失利，錢都賠光了，我們因為錢的
    事情吵架而鬧分手，她哥哥及弟弟打斷我的手，且我也不想分手，不得已才簽發
    系爭本票及借據給她等語。經查，告訴人雖曾陳稱是被告要求伊出賣系爭房屋（
    見偵查卷第六頁），惟嗣後又自承系爭房屋是她自己要賣的（見本院八十五年度
    易緝字第二五八號第二五頁），前後供述不一，本院乃認有再度傳訊告訴人之必
    要，惟告訴人經本院傳訊多次均未到庭，嗣經本院囑託臺灣臺北地方法院代為訊
    問結果，因告訴人未居住戶籍地台北市○○區○○街三十巷十一號十樓，無從傳
    訊到案，致無從訊問，此有臺灣臺北地方法院九十一年十月十八日北院錦刑巳九
    一助八三字第二０六四三號函一紙在卷可稽，且被告前於警訊中即曾供述其遭告
    訴人之弟弟持球棒毆打其頭部、腳部、手肘等處受傷（見八十年一月三十日台北
    縣警察局永和分局警訊筆錄），足見其辯稱系爭本票及借據並非在其自由意志下
    所簽發等語尚非無據，自難僅憑告訴人前後不一之供述及非在被告自由意志下所
    簽發之系爭本票及借據，即認被告有侵占之犯意及行為。
四、綜上所述各情觀之，衡諸上開規定及判例意旨，尚難僅憑告訴人之指訴即認被告
    有侵占之犯意及行為，被告之辯解並非子虛，而被告固曾簽發系爭本票及借據，
    然此亦僅係民事糾葛問題，此外，復查無其他積極證據足以證明被告有何公訴人
    所指侵占之犯行，其犯罪不能證明，自應為無罪判決之諭知。
據上論斷，應依刑事訴訟法第三百零一條第一項，判決如主文。
本案經檢察官王朝弘到庭執行職務。
中      華      民      國    九十一    年    十  一    月    十  九    日
                                          臺灣高雄地方法院刑事第三庭
                                              法  官  孫  啟  強
右正本證明與原本無異。
如不服本判決，應於判決送達後十日內，向本院提出上訴狀。
                                              書記官  盧  雅  婷
中      華      民      國    九十一    年    十  一    月    十  九    日
附表：
┌──┬────┬────────┬──────────┬───────────┬────────┐
│編號│發票人  │    票    號    │發  票  日（民國）  │到  期  日（民國）    │金  額（新臺幣）│
├──┼────┼────────┼──────────┼───────────┼────────┤
│一  │乙○○  │TH0000000│八十年一月十一日    │八十年一月十五日      │一百萬元        │
├──┼────┼────────┼──────────┼───────────┼────────┤
│二  │乙○○  │TH0000000│八十年一月十一日    │八十年一月二十日      │一百萬元        │
├──┼────┼────────┼──────────┼───────────┼────────┤
│三  │乙○○  │TH0000000│八十年一月十一日    │八十年一月二十日      │一萬元          │
└──┴────┴────────┴──────────┴───────────┴────────┘
